臺灣臺中地方法院刑事判決　　　　　　 100年度交訴字第80號
公　訴　人　臺灣臺中地方法院檢察署檢察官
被　　　告　諶德偉
上列被告因公共危險等案件，經檢察官提起公訴（九十九年度偵
字第一九三五五號），被告於準備程序中就被訴事實為有罪之陳
述，受命法官於聽取當事人之意見後，本院合議庭裁定改以簡式
審判程序審理，判決如下：
    主   文
諶德偉駕駛動力交通工具肇事，致人死傷而逃逸，處有期徒刑陸
月，如易科罰金，以新臺幣壹仟元折算壹日。
    事   實
一、諶德偉所持有之大貨車駕駛執照業經吊銷，仍於民國九十九
    年七月一日晚間，駕駛車牌號碼ＰＩ－一００一號自用小客
    車（車主為科仕崴汽車商行），沿臺中市○○區○○路由北
    往南方向行駛，嗣於當日晚間十一時二十四分許，行經昌平
    路與北平路之交岔路口時，適有黃仙宜騎乘車牌號碼ＳＳ七
    －八六九號輕型機車（車主為賴俊榮）搭載黃仙旻，沿北平
    路由東往西方向行駛行經該地。諶德偉理應注意汽車行駛至
    交岔路口，其行進、轉彎，應遵守燈光號誌（道路交通安全
    規則第一百零二條第一項第一款），而車輛面對圓形紅燈表
    示禁止通行，不得超越停止線或進入路口（道路交通標誌標
    線號誌設置規則第二百零六條第五款），並應注意車前狀況
    ，隨時採取必要之安全措施（道路交通安全規則第九十四條
    第三項）。而依當時情形，又無不能注意之情事，諶德偉竟
    疏未注意及此，在上揭交岔路口，路口燈號為紅燈之情形下
    ，貿然右轉，致撞擊黃仙宜所騎乘之前揭機車，使黃仙宜、
    黃仙旻人車倒地，並致黃仙宜受有左手挫傷疑似第一掌骨骨
    折；黃仙旻則受有右手疼痛之傷害（被告諶德偉所涉過失傷
    害罪嫌部分，業經告訴人黃仙宜、黃仙旻撤回告訴）。詎諶
    德偉知悉肇事後，竟逕自駕車加速逃離現場，而並未下車察
    看詢問黃仙宜、黃仙旻之傷勢及報警救護。
二、案經黃仙宜、黃仙旻訴由臺中市警察局（現改制為臺中市政
    府警察局）第五分局報告臺灣臺中地方法院檢察署檢察官偵
    查起訴。
    理   由
一、本件被告諶德偉所犯為死刑、無期徒刑、最輕本刑為三年以
    上有期徒刑以外之罪，且非高等法院管轄第一審之案件，經
    本院行準備程序時，被告就被訴事實為有罪之陳述後，復經
    本院裁定行簡式審判程序，是其證據之調查，自不受刑事訴
    訟法第一百五十九條第一項、第一百六十一條之二、第一百
    六十一條之三、第一百六十三條之一及第一百六十四條至第
    一百七十條規定之限制，刑事訴訟法第二百七十三條之一第
    一項、第二百七十九條第二項前段、第二百七十三條之二分
    別定有明文，合先敘明。
二、上揭犯罪事實，業據被告諶德偉於警詢、偵查、本院準備程
    序及審理時坦承不諱，核與告訴人即被害人黃仙宜、黃仙旻
    於警詢、偵查及本院準備程序中指、證述之情節相符，並有
    臺中市警察局（現改制為臺中市政府警察局）第五分局交通
    分隊員警職務報告書、道路交通事故現場圖、道路交通事故
    調查報告表（一）、（二）、勤務指揮中心受理各類案件紀
    錄單、道路交通事故初步分析研判表、車牌號碼ＰＩ－一０
    ０一號車號查詢汽車車籍各一份、中國醫藥大學附設醫院診
    斷證明書二張、車損及現場照片共十張附卷可稽。按汽車駕
    駛人駕駛汽車肇事致人受傷或死亡，應即採取救護或其他必
    要措施，並向警察機關報告，不得駛離或逃逸，道路交通管
    理處罰條例第六十二條定有明文。又因道路交通事故之發生
    ，常非於己之鄰親家里，時有告救不能情事，乃科以肇事者
    須即採取救護或其他必要措施，並應向警察機關報告之法定
    義務，以防因就醫延誤致生無謂傷亡，並俾得通知傷亡者家
    屬到場，以明責任，是凡肇事人於行車肇事致人受傷或死亡
    ，未即採取救護或其他必要措施，並向警察機關報告，即駕
    車逃逸者，均應依該規定處罰，至其嗣後是否受刑事訴追及
    已否與被害人達成民事和解，賠償損失，對其應受處罰乙節
    ，並不生影響。故汽車駕駛人駕駛汽車肇事，不論其責任之
    歸屬為何，即有義務留在肇事現場，採取救護或其他必要措
    施，並向警察機關報告，以維護他人之生命與其他用路人之
    交通安全。其立法目的，既係促使駕駛人於肇事致死傷後，
    能對被害人即時救護，報告警察機關，以減少死傷，是該罪
    之成立祇以行為人有駕駛動力交通工具肇事，致人死傷而逃
    逸之事實為已足，至行為人之肇事有否過失，則非所問（最
    高法院九十二年度臺上字第四四六八號刑事判決參照）。本
    件被告因駕駛上開自用小客車撞擊被害人黃仙宜所騎乘之上
    開輕型機車，致被害人黃仙宜、黃仙旻因本件車禍分別受有
    上揭傷害，被告竟未採取救護或其他必要措施，並向警察機
    關報告，即逕行駕車離去現場，嗣經警循線查獲，其確係肇
    事逃逸已甚灼然，足徵其前揭自白應與事實相符，本案事證
    明確，被告肇事逃逸之犯行堪予認定，應依法論科。
三、核被告所為，係犯刑法第一百八十五條之四之肇事逃逸罪。
    爰審酌被告所持有之大貨車駕駛執照業經吊銷，竟仍駕車行
    駛於道路上，復未遵守交通規則，終至釀成本件交通事故，
    且於駕車肇事致人受傷後逃逸，置他人安危於不顧，同時造
    成檢警查緝之困難，惡性非輕，惟其犯後始終坦承犯行，態
    度尚佳，而被害人黃仙宜、黃仙旻於本院準備程序中，亦均
    表示願就過失傷害部分原諒被告並撤回告訴（由本院另為不
    受理判決之諭知）等一切情狀，量處如主文所示之刑，並諭
    知易科罰金之折算標準，以示懲儆。
據上論斷，應依刑事訴訟法第二百七十三條之一第一項、第二百
九十九條第一項前段，刑法第一百八十五條之四、第四十一條第
一項前段，判決如主文。
本案經檢察官陳雅瑩到庭執行職務。
中    華    民    國   100    年    4     月    21    日
                  刑事第十一庭    法  官  林學晴
上正本證明與原本無異。
如不服本判決應於收受送達後10日內向本院提出上訴書狀，並應
敘述具體理由；其未敘述上訴理由者，應於上訴期間屆滿後20日
內向本院補提理由書（均須按他造當事人之人數附繕本）「切勿
逕送上級法院」。
                                  書記官  簡雅文
中    華    民    國   100    年    4     月    21    日
【附錄本案論罪科刑法條】
刑法第一百八十五條之四：
駕駛動力交通工具肇事，致人死傷而逃逸者，處六月以上五年以
下有期徒刑。